臺灣高等法院刑事判決　　　　　　　　　九十一年度上更(二)字第三一七號
　　上　訴　人
　　即　被　告　甲○○
　　　　　　　　蔡文燦律師
右上訴人，因毒品危害防制條例案件，不服臺灣桃園地方法院，八十八年度訴字第一
九八號，中華民國八十八年四月二十一日第一審判決（起訴案號：臺灣桃園地方法院
檢察署八十八年度偵字第一九０五０號）提起上訴，經判決後，由最高法院發回更審
，本院判決如左：
    主      文
原判決撤銷。
甲○○無罪。
    理      由
一、公訴意旨略以：被告甲○○基於概括之犯意先於民國八十七年十二月初某日以幫
    助綽號「阿成」販賣海洛因之犯意，在桃園縣中壢市大英國帝國ＫＴＶ前將海洛
    因交付綽號「阿強」，收取新台幣（下同）一千元後轉交「阿成」同時「阿成」
    免費提供安非他命供其吸用，嗣於八十七年十二月二十五日，甲○○又以同法在
    桃園縣中壢市親親賓館持海洛因０．六公克欲幫「阿成」販賣予「阿林」時，為
    警在上址查獲，並扣得海洛因０．六公克，因認甲○○違反毒品危害防制條例第
    四條第一項之幫助販賣第一級毒品毒嫌。
二、公訴人認上訴人即被告甲○○（下稱被告）有幫助販賣海洛因之罪嫌無非以被告
    在警詢及檢察官初訊之自白，並有扣案海洛因０．六公克為論據。
三、訊據被告堅決否認其有幫助「阿成」販賣海洛因之犯行辯稱：「為警查獲時誤認
    吸毒犯重罪一時心慌而胡亂供述，瞎址為「阿成」傳送毒品，實際上並無「阿強
    」、「阿林」其人，其本身有吸毒，僅約二月，恐遭重罰而以替人送毒搪塞，查
    扣之毒品係向「阿成」以六千購入自用」等語。
四、按被告之自白為證據之一種，須非出於強暴、脅迫、利誘、詐欺或其他不正之方
    法，且與事實相符者，方得採為證據；且被告之自白，不得作為有罪判決之唯一
    證據，仍應調查其他必要之證據，以查其是否與事實相符，刑事訴訟法第一百五
    十六條第一項、第二項定有明文。故被告雖經自白，除應係出於任意性外，乃應
    調查其他必要之證據，以察其與事實是否相符，合先敘明。
五、經查：
  (一)被告甲○○於警詢中供稱「扣案之海洛因係一名綽號「阿成」之男子交付，叫我
    拿給別人，．．．，我替〞阿成〞交付海洛因給不特定人士，「阿成」會提供我
    安非他命吸食，我並沒有販賣」（見偵卷第四頁反面、第五頁）、「（問）你幫
    〞阿成〞交海洛因給不特定人士共幾次？他又如何交安非他命予你？（答）我總
    共替〞阿成〞運輸海洛因二次，第一次是在八十七年十二月初，這是替他帶第二
    次海洛因，每次都是將海洛因轉給別人後，將錢交給〞阿成〞」（見偵卷第五頁
    反面）、「（問）二次交付之海洛因交付給誰？共得多少錢？（答）第一次之海
    洛因是在中壢大英帝國ＫＴＶ前交給綽號〞阿強〞之男子，事成之後將一千元交
    給〞阿成〞，〞阿成〞給我微量之安非他命，第二次交易海洛因本是要交給〞阿
    強〞、〞阿林〞，但未成功便給警方查獲」（見偵卷第五頁反面）；於檢訊中供
    稱「（問）查獲之０．六公克海洛因何來？（答）綽號〞阿成〞的人放在我的身
    上叫我拿給〞阿強〞和〞阿林〞的人」（見偵卷第十二頁反面）、「（問）如何
    聯絡〞阿強〞、〞阿林〞？（答）〞阿成〞打電話給我說〞阿強〞、〞阿林〞在
    哪裡，我再拿過去給他」（見偵卷第十二頁反面）、「第一次在大英帝國交海（
    洛因）給〞阿強〞，第二次要再交海（洛因）給〞阿強〞、〞阿林〞時就被抓了
    」（見偵卷第十二頁反面）、（問）第一次向阿強收多少錢？（答）交給他０．
    二公克海（洛因）一千元，第二次是分二包，一包一千元，另一包一千五百元」
    （見偵卷第十二頁反面、十三頁）；於檢查官聲請羈押經原審法院訊問時供稱「
    （問）販賣海洛因？（答）是〞阿成〞叫我將放有海洛因煙盒拿給叫〞阿強〞的
    」（見原審八十七年聲羈字第七七二號卷第五頁）、「（問）第一次在大英帝國
    交貨時有無拿到錢？（答）阿強給我一千元，但是又給阿成拿去」（見原審八十
    七年聲羈字第七七號卷第五頁反面）等語。依上供述，被告甲○○已明確承認於
    八十七年十二月初，受綽號「阿成」男子囑託，在中壢大英帝國ＫＴＶ前，交付
    海洛因０．二公克予「阿強」，並收取價款一千元，嗣將該一千元轉交「阿成」
    ，「阿成」則交付安非他命供其吸用，以為酬勞。八十七年十二月二十五日復受
    「阿成」之囑咐，攜帶二包海洛因（毛重約一包０．二公克，一包０．四公克）
    前往桃園縣中壢市○○路一二０號親親賓館，欲以一包一千元，另一包一千五百
    元之價錢販賣予「阿強」、「阿林」時為警查獲等情。嗣被告甲○○翻異前詞，
    否認有與「阿成」共同販賣毒品海洛因之犯行，於原審辯稱：伊係因為警查獲時
    ，心中害怕，以為施用海洛因係重罪，始杜撰幫「阿成」帶海洛因給「阿強」、
    「阿林」云云；於本院訊問時辯稱「（問）你在檢察官訊問時承認第一次交付阿
    強海洛因０．二公克一千元，第二次分二包，一包一千元，另一包一千五百元有
    何意見？（答）當初在偵查中是有這樣說。是因為緊張，所以才這樣說，我認為
    施用海洛因是重罪，我會害怕」（見本院卷第二四頁）等語，雖翻異前供，但並
    未否認其先前多次自白係出於任意性。因此本院認為被告上揭警詢、檢訊及檢察
    官聲請羈押經原審法院訊問時所作之自白，係出於被告自由意識下所為。
  (二)證人即查獲本案之員警陳鴻貴、孫裕泰於原審證稱：當天我們至現場（桃園縣中
    壢市親親賓館），發現甲○○很緊張，所以我們出示證件，從他身上搜出海洛因
    ，後來我們查知他是幫「阿成」送海洛因，而被告亦坦承可獲取代價云云（見原
    審八十八年三月十二日筆錄），只是員警陳述當時查扣海洛因之情形，以及當時
    被告甲○○之反應，尚不足作為證明被告前揭白白確與事實相符之補強證據。而
    被告被查獲時所持有扣案之粉末二包經送法務部調查局鑑定，發現均係第一級毒
    品海洛因，合計淨重０．三八公克（包裝重０．二六公克）等情，有該局八十八
    年一月十九日（）000000000號鑑定通知書一紙附原審卷足憑，復有
    該二包粉末扣案足稽。然持有毒品之原因不一，有可能係意圖販賣，亦有可能是
    欲自行施用。本件被告甲○○為警查獲採尿送驗結果，有「嗎啡」及「安非他命
    」陽性反應，此有法務部調查局檢驗通知書可按（見偵查卷第二八頁），而吸食
    海洛因者，其代謝後尿液中主要代謝物為嗎啡。本件被告既係施用毒品者，其身
    上持有二包毒品海洛因（合計淨重０．三八公克），依理即屬可能。故扣案之海
    洛因，亦不足作為證明被告前揭自白確與事實相符之補強證據。
  (三)至於前述被告於原審及本院辯稱伊係因為警查獲時，以為施用海海因係重罪，心
    中害怕，才杜撰幫「阿成」帶海洛因給「阿強」、「阿林」云云。然查，販毒者
    之罪責較吸毒者為重，乃眾所週知，被告尿液經檢驗結果除有安非他命陽性反應
    外，亦呈嗎啡陽性反應，顯示其亦有施用第一級毒品之情事。被告既係吸毒者，
    理應知販毒者之罪責較吸毒者為重，被告所辯，似與一般經驗法則相違，然仍不
    能據此即推論被告確有販毒或幫助販毒之犯行。
  (四)被告甲○○雖改稱扣案之海洛因係伊自行購入欲施用者，於檢訊中供稱「（問）
    查扣二包海洛因多少錢買的？（答）三千元」（見偵卷第二四頁反面）；於原審
    訊問時供稱「（問）海洛因何來？（答）向〞阿成〞買的，在親親賓館，當天是
    第一次買的，三千元買的，買０．六公克，分二包裝」（見原審卷第八頁）、「
    海洛因、安非他命皆是向〞阿強〞（應係〞阿成〞之誤）買的，在親親賓館內，
    用三千元買０．六公克（海洛因）」（見原審卷第五七頁）；於本院上訴審訊問
    時供稱「海洛因是向住在親親賓館的人買的，叫阿成，一包三千元，二包六千元
    」（見八十八年上訴字第二五一七號卷第二三頁）；於本院更(一)審訊問時供稱「
    （問）查獲之海洛因二包０．六公克，你當時以多少錢買？（答）六千元」（見
    八十八年上更(一)字第七六八號卷第三六頁）；於本院供稱「（問）你在檢察官訊
    問時供述查扣海洛因二包是三千元購買？（答）是的，是有這樣說」、「（問）
    你在台灣桃園地院訊問時供稱查扣之海洛因是在親親賓館向阿成買的，三千元，
    分二包裝，有何意見？（答）是的，是有這樣說」、「（問）為何後來在本院前
    審訊問時改稱二包海洛因是六千元購買的？（答）是兩包六千元，不是兩包三千
    元，我後來說的才是正確的」（見本院卷第二五頁）云云，其對於如何買進一事
    ，於偵查及原審中稱係以三千元購入，於本院訊問時則稱以一包三千元，二包六
    千元向「阿成」購入，當天係第一次購買施用等語，先後所述顯有不符。然仍不
    能以被告所稱查扣之海洛因係向「阿成」購買的云云之供詞有瑕疵，即推論被告
    確有販毒或幫助販毒之犯行。
  (五)被告之自白既無其他必要之補強證據，可以證明與事實相符，本院又查無其他積
    極證據足認被告確有販毒或幫助販毒之犯行，本件被告犯罪應認不能證明，至於
    扣案之海洛因二小包，已不能作為被告販毒之證據。毒品應由檢察官另聲請沒收
    銷燬，併此敘明。
六、原審未能詳加調查勾稽，採用自白為證據在無補強證據之情形下，對被告論罪科
    刑，尚嫌速斷，被告上訴意旨據以指摘原判決不當為有理由，本院爰將原判決撤
    銷，諭知被告無罪用期適法。
據上論結，應依刑事訴訟法第三百六十九條第一項前段、第三百六十四條、第三百零
一條第一項，判決如主文。
本案經檢察官朱兆民到庭執行職務。
中      華      民      國    九十一    年      九      月      六      日
    臺灣高等法院刑事第八庭
                                  審判長法  官  陳  祐  治
                                        法  官  楊  炳  禎
                                        法  官  沈  宜  生
右正本證明與原本無異。
如不服本判決應於收受送達後十日內向本院提出上訴書狀，其未敘述上訴之理由者並
得於提起上訴後十日內向本院補提理由書（均須按他造當事人之人數附繕本）。
                                        書記官  魏  淑  娟
中      華      民      國    九十一    年      九      月     十一     日
